臺灣桃園地方法院刑事判決　　　　　　　109年度訴字第894號
公　訴　人　臺灣桃園地方檢察署檢察官
被　　　告　張家豪




選任辯護人　舒建中律師
上列被告因違反毒品危害防制條例案件，茲經檢察官提起公訴（
109 年度偵字第12672 號、109 年度偵字第15557 號），本院判
決如下：
    主  文
張家豪犯附表一所示之罪，各處如附表一主文欄所示之刑。應執
行有期徒刑柒年捌月。
扣案如附表二所示之物沒收。未扣案之犯罪所得新臺幣肆萬伍仟
陸佰元沒收，於全部或一部不能沒收時，追徵其價額。
    事  實
一、張家豪明知甲基安非他命係毒品危害防制條例第2 條第2 項
    第2 款所列管之第二級毒品，不得非法販賣，竟意圖營利，
    基於販賣第二級毒品甲基安非他命之犯意，自民國108 年11
    月起至109 年3 月止間，以如附表一所示之時間、地點，以
    附表一所示之方式及金額分別販賣第二級毒品甲基安非他命
    與呂妤榛、吳聲華。
二、案經桃園市政府警察局刑事警察大隊報告臺灣桃園地方檢察
    署檢察官偵查起訴。
    理  由
一、證據能力部分：
㈠、按被告以外之人於審判外之陳述，雖不符刑事訴訟法第159
    條之1 至159 條之4 之規定，而經當事人於審判程序同意作
    為證據，法院審酌該言詞陳述或書面陳述作成時之情況，認
    為適當者，亦得為證據，刑事訴訟法第159 條之5 第1 項定
    有明文。查檢察官、被告張家豪及其辯護人對於本判決所引
    用之審判外言詞或書面陳述，均明示同意有證據能力，本院
    審酌該具有傳聞證據性質之證據，其取得過程並無瑕疵，與
    待證事實具有關聯性，證明力非明顯過低，以之作為證據係
    屬適當，認俱得為證據。
㈡、本件認定事實所引用之下述書證、物證等證據，檢察官及被
    告及其辯護人均未主張排除其證據能力，且迄於本院言詞辯
    論終結前均未表示異議，本院審酌前開證據並無證據證明係
    公務員違背法定程序所取得，「文書證據」部分亦無刑事訴
    訟法第159 條之4 之顯有不可信之情況與不得作為證據之情
    形，且均與本案具關連性，是本件認定事實所引用之上開證
    據，均認有證據能力。
二、認定犯罪事實之依據及理由：
    被告對於上開犯罪事實於警詢、偵查及本院準備程序、審理
    中均坦承不諱（見臺灣桃園地方檢察署109 年度偵字第0000
    0 號卷，下稱偵字第12672 號卷，卷一第9 至40頁、卷二第
    175 至183 頁、本院卷二第36頁、本院卷三第39頁) ，核與
    證人即毒品買家呂妤榛（見偵字第12672 號卷一第201 至
    209 頁、卷二第125 至128 頁）、吳聲華（見偵字第00000
    號卷二第57至63頁、131 至133 頁）於警詢及偵訊中之證述
    相符，並有被告與證人呂妤榛間之通訊監察譯文（偵字第
    00000 號卷一第51至55、223 至227 頁、卷二第149 至153
    頁）、被告與證人吳聲華間之通訊監察譯文（偵字第00000
    號卷一第59至62、109 至113 頁、卷二第103 至107 、165
    至168 頁）、被告與證人呂妤榛進行毒品交易照片7 張（偵
    字第12672 號卷一第63至67、191 至195 、229 至233 頁、
    卷二第155 至159 頁）、被告與證人吳聲華毒品交易照片6
    張（偵字第12672 號卷一第73至75、卷二第117 至119 、
    169 至171 頁）、證人呂妤榛匯款之存款入帳通知（偵字第
    00000 號卷一第77頁、卷二第173 頁）、桃園市政府警察局
    刑事警察大隊搜索及扣押筆錄、扣押物品目錄表（偵字第
    00000 號卷一第95至100 頁）、刑案現場照片4 張（偵字第
    00000 號卷一第173 至177 頁）、證人吳聲華名下車牌號碼
    000-0000號自用小客車車籍資料（偵字第12672 號卷二第
    101 頁）、中國信託商業銀行股份有限公司109 年5 月14日
    中信銀字第000000000000000 函暨所附吳采妮帳戶明細資料
    （臺灣桃園地方檢察署109 年度偵字第15557 號卷，下稱偵
    字第15557 號卷，卷一第65至79頁），以及扣案之被告用以
    聯繫交易毒品事宜之行動電話1 支可佐，足認被告之任意性
    自白與事實相符。本件事證明確，被告上開犯行已堪認定，
    應依法論科。
三、論罪科刑：
㈠、按行為後法律有變更者，適用行為時之法律，但行為後之法
    律有利於行為人者，適用最有利於行為人之法律，刑法第2
    條第1 項定有明文。被告就附表所示之行為後，毒品危害防
    制條例於109 年1 月15日修正公布，於同年7 月15日施行生
    效，查：
１、修正前同條例第4 條第2 項規定：「製造、運輸、販賣第二
    級毒品者，處無期徒刑或7 年以上有期徒刑，得併科新臺幣
    1 千萬元以下罰金。」；修正後則規定：「製造、運輸、販
    賣第二級毒品者，處無期徒刑或10年以上有期徒刑，得併科
    新臺幣1 千5 百萬元以下罰金。」，修正後就法定刑之有期
    徒刑及罰金刑部分均有所提高，顯未較有利於被告，自以修
    正前規定較有利被告。
２、該條例第17條第2 項原規定：「犯第4 條至第8 條之罪於偵
    查及審判中均自白者，減輕其刑」，修正後則規定：「犯第
    4 條至第8 條之罪於偵查及歷次審判中均自白者，減輕其刑
    」，需於偵查及「歷次」審判中均自白犯罪始得減刑，減刑
    之要件較為嚴格，是修正後之規定亦未較有利於被告。
３、本案經綜合比較新、舊法之適用結果，新法之規定非有利於
    被告，則依前述說明，應依刑法第2 條第1 項前段規定，就
    被告就附表所示販賣毒品之犯行，整體適用被告行為時即修
    正前毒品危害防制條例之相關規定。
㈡、核被告就附表一所為，均係犯修正前毒品危害防制條例第4
    條第2 項之販賣第二級毒品罪。被告販賣前持有第二級毒品
    之低度行為，為其販賣第二級毒品之高度行為所吸收，不另
    論罪。被告就附表5 次犯行，犯意各別，行為互殊，應分論
    併罰。
㈢、累犯：
１、查被告前於102 年間，因施用第一級毒品、第二級毒品案件
    ，經本院以102 年度審訴字第70號判決分別判處有期徒刑11
    月、6 月確定；又因施用第一級毒品案件，經本院以102 年
    度審訴字第529 號判決判處有期徒刑1 年1 月確定；再因施
    用第一級毒品案件，經本院以102 年度審訴字第530 號判決
    判處有期徒刑10月確定，上開三罪，經本院以102 年度聲字
    第3469號裁定應執行有期徒刑3 年2 月確定（指揮書執行期
    間102 年9 月17日起至105 年11月16日，以下簡稱甲案）；
    另因施用第一級毒品案件，經本院以103 年度審訴字135 號
    判決判處有期徒刑1 年1 月確定；復因販賣第二級毒品案件
    ，經臺灣雲林地方法院以104 年度訴字第401 號判決判處有
    期徒刑3 年5 月確定，該二案經同法院以105 年度聲字第
    212 號裁定應執行有期徒刑4 年確定（指揮書執行期間105
    年11月17日起至109 年11月16日，以下簡稱乙案），甲乙案
    接續執行，於107 年11月19日縮短刑期假釋出監，所餘刑期
    交付保護管束，縮刑期滿日期為109 年7 月25日（甲案部分
    已執行完畢構成累犯，餘不構成累犯），有臺灣高等法院被
    告前案紀錄表可佐。
２、是被告於有期徒刑執行完畢後5 年內，故意再犯本案有期徒
    刑以上之數罪，均為累犯，而被告前所犯係施用第一、二級
    毒品之罪與本案罪質有部分重疊，且刑罰執行完畢後進化到
    將第二級毒品甲基安非他命販賣他人牟利，擴大甲基安非他
    命之危險性，足見被告對刑罰之反應力薄弱，是據司法院大
    法官釋字第775 號解釋意旨審酌後，認依刑法第47條第1 項
    加重被告本案之刑，並無過苛之處，爰依法分別加重其刑。
㈣、刑之減輕事由：
１、被告就本件各犯行，於偵查及審判中均已自白，有如上述，
    應依修正前毒品危害防制條例第17條第2 項規定，減輕其刑
    。
２、被告雖供稱其毒品來源係向「章漢民」購得等語，惟本案因
    查無其他事證，故未因被告供出毒品來源而查獲其他正犯或
    共犯之犯行，有臺灣桃園地方檢察署109 年11月25日函文、
    桃園市政府警察局刑事警察大隊110 年7 月30日函文及所附
    職務報告在卷可稽（見本院卷二第69、105 至107 頁），自
    無從依毒品危害防制條例第17條第1 項規定減輕或免除其刑
    。
３、辯護人雖為被告利益辯護：被告所犯危害不大，請依刑法第
    59條之規定減輕其刑等語。然按刑法第59條規定之酌量減輕
    其刑，必須犯罪另有特殊之原因與環境，在客觀上足以引起
    一般同情，認為即使予以宣告法定最低度刑，猶嫌過重者，
    始有其適用。此所謂法定最低度刑，固包括法定最低本刑；
    惟遇有其他法定減輕之事由者，則應係指適用其他法定減輕
    事由減輕其刑後之最低度刑而言。倘被告別有法定減輕事由
    者，應先適用法定減輕事由減輕其刑後，猶認其犯罪之情狀
    顯可憫恕，即使科以該減輕後之最低度刑仍嫌過重者，始得
    適用刑法第59條規定酌量減輕其刑。查被告時值青壯，四肢
    健全，顯無不能謀生之情事，竟為私欲，甘願鋌而走險販賣
    毒品，對社會秩序危害非輕，客觀上顯不足以引起一般人同
    情，亦無證據證明被告有何客觀上特殊原因或環境致需販賣
    毒品；至被告本件所販賣毒品數量、交易對象及次數非鉅等
    情，本院業於量刑時一併考量，況本件依修正前毒品危害防
    制條例第17條第2 項規定減輕其刑後，客觀上已無情輕法重
    ，而有情堪憫恕之情形，自無再依刑法第59條規定酌減其刑
    之餘地。
４、而被告所犯之罪，同時有上述加重及減輕其刑之事由，自應
    依刑法第71條第1 項規定，先加後減。
㈤、爰審酌被告正值壯年，身體健全，不思努力進取獲取所需，
    為圖一己之私利，明知毒品具有成癮性、濫用性，對社會深
    具危害，仍販賣第二級毒品牟利，造成毒品流通且助長泛濫
    ，危害社會治安，幸本案查獲販賣毒品之數量、次數非鉅，
    交易對象非眾，被告所為實有不該，惟念其犯後始終坦承犯
    行，已有悔意，兼衡其犯罪動機、目的、手段、素行、販賣
    毒品之數量及次數、自陳高中肄業之智識程度、案發時為中
    古買賣之銷售員之職業、已離婚且有父母需扶養等家庭經濟
    狀況（見本院卷三第40頁）等一切情狀，各量處如附表一主
    文欄所示之刑。按數罪併罰之定應執行之刑，係出於刑罰經
    濟與責罰相當之考量，並非予以犯罪行為人或受刑人不當之
    利益，為一種特別的量刑過程，相較於刑法第57條所定科刑
    時應審酌之事項係對一般犯罪行為之裁量，定應執行刑之宣
    告，乃對犯罪行為人本身及所犯各罪之總檢視，除應考量行
    為人所犯數罪反應出之人格特性，並應權衡審酌行為人之責
    任與整體刑法目的及相關刑事政策，在量刑權之法律拘束性
    原則下，依刑法第51條第5 款之規定，採限制加重原則，以
    宣告各刑中之最長期為下限，各刑合併之刑期為上限，但最
    長不得逾30年，資為量刑自由裁量權之外部界限，並應受法
    秩序理念規範之比例原則、平等原則、責罰相當原則、重複
    評價禁止原則等自由裁量權之內部抽象價值要求界限之支配
    ，使以輕重得宜，罰當其責，俾符合法律授與裁量權之目的
    ，以區別數罪併罰與單純數罪之不同，兼顧刑罰衡平原則。
    是刑法第51條數罪併罰定執行刑之立法方式，非以累加方式
    定應執行刑，如以實質累加之方式定應執行刑，則處罰之刑
    度顯將超過其行為之不法內涵，而違反罪責原則，及考量因
    生命有限，刑罰對被告造成之痛苦程度，係隨刑度增加而生
    加乘效果，而非以等比方式增加，是則以隨罪數增加遞減其
    刑罰之方式，當足以評價被告行為之不法性之法理（即多數
    犯罪責任遞減原則）。本院考量被告各次犯行之罪態樣相近
    ，時間、地點密接，交易對象均為原有施用毒品習性之人，
    並無誘使原無施用毒品習慣之人嘗試毒品，被告責任非難重
    複之程度高，暨其販賣毒品之數量，及從中獲得不法利益等
    情，爰依前開說明，本於罪責相當之要求，在上開內、外部
    性界限範圍內，綜合斟酌被告犯罪行為之不法與罪責程度，
    及對其施以矯正之必要性，就被告定其應執行刑如主文第1
    項所示。
四、沒收部分：
㈠、按犯罪所得，屬於犯罪行為人者，沒收之，於全部或一部不
    能沒收或不宜執行沒收時，追徵其價額，刑法第38條之1 第
    1 項前段、第3 項分別定有明文。經查，被告就本件各次販
    賣第二級毒品之犯行所收取毒品價金各為新臺幣（下同）
    3600元、1 萬8000元、8000元、8000元、8000元，業據被告
    於本院審理時坦認在卷（詳見本院卷三第30、39頁），而起
    訴書雖認被告於附表一編號2 之犯罪所得為1 萬3000元，然
    被告於警詢時稱：該次交易毒品是以1 萬8000元賣給呂妤榛
    ，當天她錢不夠先給我現金5000元，另外1 萬3000元是匯款
    給伊等語（見偵字第12672 號卷第29頁），復於本院審理時
    供稱：附表一編號2 部分交易金額總共是1 萬8000元沒錯，
    呂妤榛先給伊現金5000元，後來再匯款1 萬3000元等語（見
    本院卷三第30頁），並有呂妤榛之存款入帳通知（偵字第
    00000 號卷一第77頁）及吳采妮名下帳號000000000000號帳
    戶存款交易明細（偵字第15557 號卷一第71頁）在卷可佐，
    足見該次交易金額確為1 萬8000元無誤。查上開款項均屬被
    告因犯本案販賣毒品犯行之犯罪利得，而上開不法所得均未
    扣案，爰依刑法第38條之1 第1 項前段、第3 項規定宣告沒
    收，並於全部或一部不能沒收（本件並無不宜執行沒收情形
    ）時，追徵其價額。
㈡、按犯第4 條至第9 條、第12條、第13條或第14條第1 項、第
    2 項之罪者，其供犯罪所用之物，不問屬於犯罪行為人與否
    ，均沒收之，毒品危害防制條例第19條第1 項定有明文。扣
    案如附表二所示之行動電話，係被告所有，供其與買家呂妤
    榛、吳聲華聯繫販毒事宜所用之物，業據被告供陳在卷（見
    本院卷三第37頁），應依毒品危害防制條例第19條第1 項規
    定宣告沒收。
據上論斷，應依刑事訴訟法第299 條第1 項前段，修正前毒品危
害防制條例第4 條第2 項、第17條第2 項、第19條第1 項，刑法
第2 條第1 項前段、第11條、第47條第1 項、第51條第5 款、第
38條之1 第1 項前段、第3 項，判決如主文。
本案經檢察官范玟茵提起公訴，檢察官黃翎樵到庭執行職務。
中    華    民    國   110     年    11    月    19   日
                  刑事第十六庭   審判長法  官   游紅桃
                                       法  官   呂宜臻
                                       法  官   鄧瑋琪
以上正本證明與原本無異。
如不服本判決應於收受判決後20日內向本院提出上訴書狀，並應
敘述具體理由。其未敘述上訴理由者，應於上訴期間屆滿後20日
內向本院補提理由書(均須按他造當事人之人數附繕本)「切勿逕
送上級法院」。
                                       書記官   陳崇容
中    華    民    國  110     年    11    月    21    日
附表一
┌─┬───┬──────────────────┬─────┬───────────┐
│編│購毒者│毒品交易時間、地點及方式            │犯罪所得（│主文                  │
│號│      │                                    │新臺幣）  │                      │
├─┼───┼──────────────────┼─────┼───────────┤
│1 │呂妤榛│於108 年11月27日下午5 時17分許，由張│3600元    │張家豪犯販賣第二級毒品│
│  │      │家豪以門號0000000000號行動電話撥打呂│          │罪，累犯，處有期徒刑參│
│  │      │妤榛之門號0000000000號行動電話約定交│          │年陸月。              │
│  │      │易地點後，張家豪駕駛車牌號碼000-0000│          │                      │
│  │      │號自用小客車前往呂妤榛所提供之地點，│          │                      │
│  │      │復由呂妤榛當面交付現金3000元之價金與│          │                      │
│  │      │張家豪，並約定剩餘600 元下次給付，而│          │                      │
│  │      │張家豪則交付2 公克之甲基安非他命與呂│          │                      │
│  │      │妤榛。                              │          │                      │
├─┼───┼──────────────────┼─────┼───────────┤
│2 │呂妤榛│於109 年3 月19日晚間10時13分許，由張│18000 元（│張家豪犯販賣第二級毒品│
│  │      │家豪以上開門號撥打電話予呂妤榛約定交│起訴書附表│罪，累犯，處有期徒刑參│
│  │      │易地點後，張家豪駕駛車牌號碼000-0000│誤植為    │年捌月。              │
│  │      │號自用小客車前往呂妤榛所在之地點，復│13000元 ）│                      │
│  │      │由呂妤榛先當面交付現金5000元後，約定│          │                      │
│  │      │本次之價金餘款以網路銀行轉帳方式給付│          │                      │
│  │      │，而張家豪則當面交付半兩之甲基安非他│          │                      │
│  │      │命與呂妤榛，呂妤榛則於109 年3 月20日│          │                      │
│  │      │上午6 時35分許，匯款13000 元至張家豪│          │                      │
│  │      │所使用、不知情之吳采妮所有之中國信託│          │                      │
│  │      │商業銀行帳號000-000000000000號帳戶。│          │                      │
│  │      │                                    │          │                      │
├─┼───┼──────────────────┼─────┼───────────┤
│3 │吳聲華│於108 年11月28日中午11時30分許，由張│8000元    │張家豪犯販賣第二級毒品│
│  │      │家豪以上開門號與吳聲華在電話中約定交│          │罪，累犯，處有期徒刑參│
│  │      │易地點後，張家豪駕駛車輛前往吳聲華之│          │年陸月。              │
│  │      │工作地點即桃園市新屋區大潭電廠附近，│          │                      │
│  │      │復由吳聲華當面交付現金8000元之價金與│          │                      │
│  │      │張家豪，張家豪則交付4 公克之甲基安非│          │                      │
│  │      │他命與吳聲華。                      │          │                      │
├─┼───┼──────────────────┼─────┼───────────┤
│4 │吳聲華│於109 年3 月11日下午3 時許，由張家豪│8000元    │張家豪犯販賣第二級毒品│
│  │      │以上開門號與吳聲華在電話中約定交易地│          │罪，累犯，處有期徒刑參│
│  │      │點後，吳聲華旋駕駛車牌號碼000-0000號│          │年陸月。              │
│  │      │小貨車前往張家豪所在友人阿強之修車廠│          │                      │
│  │      │附近（即桃園市○○區○○路000 號路邊│          │                      │
│  │      │），由吳聲華當面交付現金8,000 元之價│          │                      │
│  │      │金與張家豪，張家豪則交付4 公克之甲基│          │                      │
│  │      │安非他命與吳聲華。                  │          │                      │
├─┼───┼──────────────────┼─────┼───────────┤
│5 │吳聲華│於109 年3 月19日上午9 時20分許，由張│8000元    │張家豪犯販賣第二級毒品│
│  │      │家豪以上開門號與吳聲華在電話中約定交│          │罪，累犯，處有期徒刑參│
│  │      │易地點後，吳聲華旋前往張家豪所在友人│          │年陸月。              │
│  │      │阿強之修車廠附近（即桃園市大園區大觀│          │                      │
│  │      │路777 號路邊），由吳聲華當面交付現金│          │                      │
│  │      │8,000 元之價金與張家豪，張家豪則交付│          │                      │
│  │      │4 公克之甲基安非他命與吳聲華。      │          │                      │
└─┴───┴──────────────────┴─────┴───────────┘
附表二
┌──┬───────────┬────────────────────┐
│編號│  物品名稱            │   備                              註   │
├──┼───────────┼────────────────────┤
│1   │IPHONE手機1 支（序號：│插有門號0000000000張號SIM 卡1 張        │
│    │000000000000000）     │                                        │
└──┴───────────┴────────────────────┘